臺灣高等法院刑事判決
109年度上易字第1273號
上  訴  人  
即  被  告  曾莛鈞



選任辯護人  余美樺律師
上列上訴人即被告因妨害自由案件，不服臺灣新北地方法院109
年度易字第58號，中華民國109年5月13日第一審判決（起訴案號
：臺灣新北地方檢察署107年度偵字第36469號），提起上訴，本
院判決如下：
    主  文
上訴駁回。
    事  實
一、甲○○於民國107年11月18日下午5時許，駕駛車牌號碼0000-0
    0號自小客車（下稱A車）行駛於新北市三重區龍門路內側車
    道，於龍門路與龍濱路交岔路口停等紅燈時，見通過路口後
    前方路旁即○○路000號阿舊羊肉爐店門口之停車格（下稱本
    案停車格）為空位，即於綠燈時將A車往右前方之外側車道
    行駛，以便利過上開路口後停入本案停車格，惟其同向右方
    外側車道適有乙○○駕駛車牌號碼0000-00號自小客車（下稱B
    車）亦欲停入本案停車格，見狀遂加速行駛自右側超越A車
    ，並於通過上開路口後先行駛入本案停車格停放。甲○○因而
    心生不滿，即駕駛A車斜停放於B車左前方，並下車拍打B車
    車窗，見乙○○不予置理，竟進而基於強制之犯意，將A車以
    平行緊靠之方式，停放於B車左側，使兩車間隔距離僅餘約1
    5公分，致乙○○無法開啟駕駛座車門下車，而以此強暴方式
    ，妨害乙○○從駕駛座自由下車之權利，嗣經警據報到場處理
    ，始悉上情。
二、案經乙○○訴由新北市政府警察局三重分局報請臺灣新北地方
    檢察署檢察官偵查起訴。
    理  由
壹、證據能力方面
    本判決下列所引用之非供述證據，並無證據證明係公務員違
    背法定程序所取得，亦無顯有不可信之情況，且經本院於審
    理期日合法調查，該等證據自得作為本案裁判之資料。
貳、實體方面
一、認定犯罪事實所憑證據及理由
  ㈠被告於107年11月18日下午5時許，駕駛A車欲停入本案停車格
    ，因告訴人乙○○駕駛B車加速自右側超越A車後，先行駛入本
    案停車格停放，被告見狀即駕駛A車斜停放於B車左前方，並
    下車拍打B車車窗，見告訴人不予置理，被告便將A 車以平
    行之方式，停放於B車左側之事實，為被告所不爭執（原審
    卷第62、63頁），核與證人即告訴人乙○○於原審審理時所證
    大致相符（原審卷第118至123頁），是此部分事實，首堪認
    定。
　㈡被告雖否認本件強制之犯罪事實，然有以下證據可資佐證：
    　
　⒈經原審於109年4月15日審理時當庭勘驗案發當時B車之行車紀
    錄器錄影畫面，勘驗結果略認：
    ⑴畫面時間：17:01:50至17：02：09
      檔名為「0000-00」之行車紀錄器所在車輛（即B車）前方
      有一車牌號碼0000-00號之白色自小客車（即A車），兩車
      均在龍門路口停等紅燈。17:01:53時路口號誌轉為綠燈，
      A車左轉進入龍門路內側車道，B車行駛於A車後方亦左轉
      進入龍門路內側車道，兩車前方龍門路與龍濱路之路口號
      誌為紅燈，A車減速行駛至路口機車停等區前。
    ⑵畫面時間17：02：10至17：03：32
      A車車頭稍微向右前方行駛且前車身進入內側車道前方之
      機車停等區，同時間B車往右前方行駛進入外側車道後向
      前行駛至機車停等區內正停等紅燈之機車後方；17：02：
      17時，A車稍微再往右前方前進，前車頭位於B車左斜前方
      ；17：02：28時，兩車前方機車均往前行駛（此時畫面未
      拍到路口號誌），A車緩慢向右前方行駛，B車則緩慢向前
      方直行；17：02：30時，A車右轉方向燈亮起並持續往其
      右前方即B車前方行駛；17：02：31時，B車加速前進通過
      A車，並將車輛停入右前方路邊「阿舊羊肉爐」店門口之
      停車格，停妥後於17：03：06時熄火；17：02：44至17：
      03：06時，A車出現在B車左前方，並後退調整車頭角度，
      使車頭更偏向右邊人行道後再前行將車輛斜切停放在B車
      左前方後停止；17：03：07至17：03：16時，A車靜止；1
      7：03：17至17：03：19，A車往左後方倒車後停止；17：
      03：20至17：03：32時，A車靜止。
    ⑶畫面時間17：03：33至17：04：35
      17：03：33至17：03：38時，行車紀錄器鏡頭轉向駕駛座
      車窗方向，畫面有一身穿短袖上衣之男子（即被告）走向
      B車駕駛座門邊；17:03:39至17:03:40，被告拍打駕駛座
      窗戶玻璃3下；17:03:47至17:03:48，被告拍打駕駛座窗
      戶玻璃4下；17:03:52至17:03:53，被告拍打駕駛座窗戶
      玻璃3下；17:03:58至17：04：00，被告走向B車前車身左
      側拍打B車前擋風玻璃左上角處4下；17：04：01至17：04
      ：19，行車紀錄器鏡頭轉向前擋風玻璃左方，同時被告走
      回B車駕駛座旁左手插腰站立；17：04：20至17：04：26
      ，行車紀錄器鏡頭轉回駕駛座車窗方向，被告仍站立於窗
      外；17：04：27至17：04：35，被告轉身走向A車並進入
      駕駛座。
    ⑷畫面時間17：04：36至17：04：53（行車紀錄器鏡頭於A 
      車往前行駛時轉向B車前擋風玻璃左方，於A車倒車時轉向
      B車駕駛座車窗方向)
      17：04：36至17：05：03，A車倒車後往前開將斜切之車
      身拉正後，分段緩慢倒車並逐漸接近B車後平行停在B車左
      側（17：04：41時可見A車右側後照鏡開啟，A車自17：04
      ：42開始倒車起至17：04：53不再移動止，於17：04：47
      、17：04：49、17：04：51、17：04：52各有極短暫停頓
      ），B車駕駛座左側即為A車副駕駛座。
    ⑸畫面時間17：04：54至17：07：38
      17：04：54起A車未移動；17：05：08至17：06：23，被
      告出現在A車左側，並於A車左側及A車前方之間走動，時
      而步出畫面右方；17：06：29至17：07：38（行車紀錄器
      轉往前擋風玻璃方向並隨被告動向移回駕駛座車窗方向）
      ，被告站在B車前方低頭看手機並走向A車，於接近A車駕
      駛座車門時收起手機，之後沿A車車輛左側走向A車後側並
      於17：06：39步出畫面。
    ⑹畫面時間17：07：39至17：09：10
      告訴人搖下B車駕駛座車窗，將右手伸出窗外向畫面右上
      方揮手；17：07：41至17：07：44，兩名警員騎乘警用機
      車自畫面右上方道路出現並往畫面左方移動；17：07：45
      至17：08：18，告訴人將車窗關起後，又於17：07：48時
      搖下車窗臉朝畫面左上方，警員則自A車左側後方繞過A 
      車前方走向B車左側，並於B車引擎蓋左側止步；17：08：
      19至17：08：30，告訴人從皮夾中取出證件後，右手打直
      持證件伸出駕駛座窗外交給警員；17：08：31至17：08：
      45，警員站在B車引擎蓋左側與坐在駕駛座之告訴人對話
      ；17：08：46至17：09：10，行車紀錄器轉向B車前擋風
      玻璃，接著畫面搖晃至影像終止。
    以上有原審勘驗筆錄暨行車紀錄器錄影畫面截圖附卷可稽（
    原審卷第133至147頁）。
  ⒉證人即告訴人於原審審理時證稱：當天我把B車停在本案停車
    格後，被告有拍打我的車窗，我知道是要講搶停車格的糾紛
    ，我避免危險就先報警，原本我停好車之後準備下車回家，
    但被告後來把A車停在我B車旁邊，我無法下車，我用眼睛判
    斷我開車門一定會打到A車右邊車門，就沒有試圖開啟車門
    ，等警察來處理，警員到場時也沒辦法走進來到我車門邊，
    是站在引擎蓋旁邊問我發生什麼事情，到案發為止我駕車已
    經有約11年了，從來沒有停好車後從副駕駛座下車過，就算
    駕駛座在馬路邊、副駕駛座在人行道邊，我會等到車流過後
    再從駕駛座下車，這是最便利也最正常的行為，所以當天雖
    然副駕駛座可以開門下車我也沒有考慮等語（原審卷第118
    至123頁）。
  ⒊證人莊孟融於原審審理時證稱：107年11月18日時我任職於三
    重分局長泰派出所，當天下午5時許，我接獲指揮中心指示
    前往新北市○○區○○路000號處理案件，到場時看到兩輛自小
    客車併排停車，B車停在停車格，A車停在馬路上，我當下覺
    得兩車真的停得很近，若B車駕駛座車門推開寬度只能讓手
    臂伸出，駕駛完全沒辦法下車，我沒有實際測量兩車距離，
    但我目測約在1支15公分直尺的寬度內，且我的小腿寬度大
    約15公分（經當庭測量寬度為13公分），我走到兩車前車輪
    的位置就沒辦法再走進去，會碰到車輪，所以我側身走到B
    車引擎蓋旁邊就卡在那邊，已經是極限了，沒辦法再往前，
    只好站在那邊詢問B車駕駛資料，之後再請A車駕駛將車輛移
    到前方臨停，再請B車駕駛下車說明狀況等語（原審卷第114
    至118頁）。
  ⒋準此而論，稽之告訴人及證人莊孟融均證述被告係將A車以平
    行緊靠之方式停放在B車旁邊，致B車駕駛即告訴人無法從駕
    駛座下車之情節互核相符，並無明顯矛盾或不合常情之處，
    酌以告訴人、證人莊孟融與被告均素不相識，前無嫌隙，而
    證人莊孟融更係依法執行勤務之員警，其兩人均已具結擔保
    證詞之真實性，當無甘冒涉犯偽證罪之風險，故意虛捏上開
    情節而構陷被告入罪之理，是其等上開證詞既互核相符，允
    非向壁虛構，應屬信而有徵。是以，被告既為駕駛A車之人
    ，其駕駛A車倒車後，平行緊靠於B車左側，致妨害告訴人自
    由從B車駕駛座下車一節，當無不知之理，且依原審上揭勘
    驗結果⒈⑷至⑹所示，被告將A車倒車平行停放於B車左側至畫
    面終止時間為止，已長達4分16秒，而被告係將原先斜停在B
    車左前方之A車拉正後，始將A車倒車平行停放於B車左側，
    並於倒車過程中，共有4次短暫停頓，以及警員到場後，向
    告訴人拿取證件及對話均係站在B車引擎蓋左側，而未向前
    走到駕駛座車門邊，更可知被告實已知悉A車已極度接近B車
    而有擦撞之風險，乃多次於倒車中停頓以盡可能在不擦撞B
    車之情形下，將A車平行緊靠在B車左側，因而使兩車已達警
    員無法走到B車駕駛座車門邊之距離。本乎刑事科學之經驗
    為判斷，足見被告無非係因前揭行車糾紛，且其拍打B車車
    窗欲與告訴人理論，告訴人猶置之不理，始心生不滿，而故
    意將A車倒車平行緊靠在B車左側，使兩車間隔距離僅餘約15
    公分之方式，致告訴人無法從駕駛座下車，且時間至少已達
    4分16秒，其所為顯已妨害告訴人從駕駛座下車之權利，至
    為灼然。
　㈢被告所為確已該當刑法強制罪之犯行：　
　　按刑法第304條第1項之強制罪，乃行為人主觀上出於強使他
    人行無義務之事或妨害其行使權利之故意，客觀上則以強暴
    、脅迫之方式，使人行無義務之事或妨害人行使權利，即足
    當之。上述所稱之強暴、脅迫，祇以行為人所用之強脅手段
    足以妨害他人行使權利，或足使他人行無義務之事為已足，
    並非以被害人之自由完全受其壓制為必要。再者，本罪所稱
    「強暴」者，乃以實力不法加諸他人之謂，惟不以直接施諸
    於他人為必要，即間接施之於物體而影響於他人者，亦屬之
    。職是之故，本件被告上開所為，顯係故意以將A車平行緊
    靠停放在B車左側之積極作為，使兩車無足夠距離可供告訴
    人自B車駕駛座開門下車，而妨害告訴人自由從B車駕駛座下
    車之權利，自屬以其實力不法加諸於物，而對人產生影響之
    強暴行為，且確已妨害告訴人行使權利。核其所為，已該當
    刑法強制罪之犯行，應屬彰然明甚。
  ㈣對於被告辯解本院的判斷
  ⒈被告所為辯解及其辯護人辯護略以：⑴原判決並未綜合一切事
    證來判斷被告主觀上之認知為何，亦未審酌被告抗辯「當時
    將車窗併排停車，拉下車窗後即可與告訴人溝通，溝通完欲
    離去」是否可採，逕自遽認被告係基於強制犯意而故意阻擋
    告訴人自駕駛座下車，實有違誤。蓋被告倘有意要妨害告訴
    人下車，僅要站在駕駛座車門旁即可，何必大費周章倒車至
    併排停車，甚至還要面臨車輛可能遭毀損之風險，此顯非合
    理選擇，故被告上開抗辯確屬真正，其所辯上開溝通方式亦
    屬常見，並未悖於常情。況被告如有強制犯意，又何需打電
    話給家人，詢問告訴人危險超車之舉可否報警，而應該繼續
    要求告訴人拉下車窗理論為是。⑵被告於原審提出後照鏡比
    例之照片，係要證明證人莊孟融所稱兩車間隔僅15公分是不
    可能的事，且已違反經驗法則，且因後照鏡開啟時已達23公
    分，故兩車間距離「至少」23公分，而非「至多」23公分，
    原判決逕自認定兩車間為23公分亦無法使告訴人下車，亦有
    違誤。從告訴人及證人莊孟融於原審審理時之證詞，可知本
    案在未經實際測量之情況下，兩名證人之目測結果顯有相當
    大的誤差，原判決未予論述，並說明如何取捨之理由，逕認
    兩車間之距離僅有15公分，顯有違誤。⑶被告當時係為避免
    遭追撞，影響交通，方才倒車與告訴人車輛併排，此為當時
    僅能選擇之方式，否則被告若將車輛往前停放，恐會擋住更
    多機車出入，而被告於倒車中曾遭後方計程車鳴按喇叭，為
    免繼續往後倒車造成危險，故當下將車輛併排在告訴人車輛
    左方係不得不之選擇。⑷對於違規併排停車，道路交通管理
    處罰條例已有行政罰之處罰規定，本案違規行為自應回歸行
    政罰為是，以符合刑法最後手段性，原判決仍對被告論科強
    制罪之刑罰，顯非適當云云。
　⒉然依下列說明，被告之辯解顯不足採信：　
　　⑴本院係依憑前揭各項事證，經逐一剖析，互核印證結果，
      始據以認定被告確有本件強制之犯罪事實，並無違背經驗
      法則、論理法則或其他違背法令之處，被告猶執陳詞否認
      其有強制之故意，無非係事後卸責之詞，已非可採。況被
      告如確欲與告訴人理性溝通，依一般通常經驗，自應避免
      造成告訴人心理或人身之困擾，使告訴人較可能與之溝通
      為是，然被告除先下車拍打告訴人之車窗，使告訴人在對
      被告來歷無所認知之情況下，不敢輕易搖下車窗或下車與
      被告接觸，以免橫生事端，告訴人之反應尚在情理之內，
      詎被告見告訴人置之不理，竟採取更為激烈之方式，即將
      A車倒車併排於B車左側，致告訴人無法或難以自駕駛座下
      車，被告所為已明顯造成告訴人心理及人身極大困擾，自
      非理性溝通可言，被告猶空言辯稱係欲與告訴人溝通、溝
      通完即欲離去云云，自不足採。而被告既明知其所為業已
      妨害告訴人自由下車權利之行使，猶執意為之，其有強制
      犯意已至為明確。至被告何以會採取對告訴人構成強制犯
      行之併排停車方式來處理本件行車糾紛，此乃被告個人主
      觀意圖之問題，亦受其情緒控管得當與否所影響，本不盡
      然係出於合理選擇，故被告處理方式是否屬於合理選擇，
      並不影響本案之認定，亦難執此即認被告並無強制之犯意
      。再者，縱令被告於上揭併排停車過程中，有以電話聯絡
      家人，詢問可否就本件行車糾紛一事報警，然被告所為既
      已該當強制行為，即便其果有欲報警處理之意，亦不影響
      其犯行之成立，其理要不待言。又強制行為違法性之判斷
      ，學理上採取「目的與手段關係理論」，亦即並非單就強
      制手段或強制目的為判斷，而應兼就兩者之關係綜合評價
      ，倘評價上具法律上可非難者，該強制行為即具違法性。
      本件被告即便不滿告訴人先行駕車停入本案停車格之行為
      ，而欲與告訴人理論，甚且欲報警處理，此固均為其正當
      權利之行使，目的亦非違法，但告訴人並無配合之義務，
      被告自不能以強暴或脅迫之強制方式妨害告訴人行使權利
      ，詎其為達到此等目的，竟採取併排停車以妨害告訴人自
      由下車之權利，且非短暫停留即自行駛離，依其目的、手
      段關係綜合評價，於法律上顯可非難，即具違法性，當已
      符合刑法強制罪之要件。是以，被告徒以上揭⒈⑴所示情詞
      ，辯稱其僅係欲與告訴人溝通，並非出於無強制犯意，且
      其如有強制犯意，採取之手法亦非合理選擇，況其有聯絡
      家人詢問報警之事，更見其無強制之犯意云云，或係卸責
      之詞，或係對於強制罪之要件有所誤解，自無足取。
　　⑵本件依憑證人即告訴人、證人莊孟融之證述，已可知本案
      兩車併排停車時之間隔至為接近，僅約15公分左右，佐以
      觀諸原審上揭勘驗筆錄所附之兩車併排截圖（原審卷第14
      5至147頁），亦可顯示兩車間隔至為接近，且從截圖中之
      員警即證人莊孟融均僅能站在B車引擎蓋左側，而無法再
      接近B車駕駛座以觀，即更明斯理。是依上開證據所顯示
      之兩車併排距離，確已甚為緊靠接近，告訴人因而無法自
      由從B車駕駛座下車，應至為明確。至上揭15公分左右之
      距離，僅係證人莊孟融依其個人目視之大概推測之詞，本
      非必然精準，但無論如何，本案著重之點恆在於兩車併排
      距離是否甚為接近，以致妨害告訴人自由開啟車門從駕駛
      座下車，倘此項事實已然充足，被告即已該當強制犯行。
      是以，被告徒執上揭⒈⑵所示情詞，一再斤斤指摘兩車併排
      距離非僅15公分或23公分（即A車後照鏡展開時之寬度）
      等無關宏旨之枝節，自不影響本案犯行之認定，顯不足取
      。
　　⑶本案厥應一再強調者，乃被告縱認告訴人駕車搶入本案停
      車格有所不當（甚或違反交通規則），而欲與告訴人理論
      ，亦應依循合法方式為之，斷不能僅因被告欲與告訴人為
      理論之舉動，即可全然無視法律規範。而依一般人之生活
      經驗，告訴人既將B車停入本案停車格而尚未下車，如將
      車輛緊密併排停車於B車左側，將致使告訴人無法自B車駕
      駛座下車，對此被告自難諉為不知，更遑論被告於併排停
      車後，無視告訴人不能正常下車，其時間至少長達4分多
      鐘，被告所為已然構成強制犯行甚明，即不得再以其僅係
      欲與告訴人溝通云云為辯。申言之，觀諸原審勘驗筆錄所
      附截圖所示（原審卷第141、142頁），可知被告一開始將
      A車斜停於B車左前方時，其實亦可併排於B車前方之機車
      左側，此與併排於B車左側所造成之交通影響相同，自無
      必然非併排在B車左側不可之理，是以被告徒執上揭⒈⑶所
      示情詞，辯稱其僅能選擇併排停放於B車左側云云，已顯
      不足採。況倘若當時於B車之前後均不適合停車，被告即
      應將車輛駛離至他處臨停，而非因此即可採取對告訴人構
      成強制之併排停車手段，蓋無論如何，構成刑事違法之犯
      罪行為均不得為之，自不因被告上揭所辯之停車問題，即
      可構成例外，故被告此節所辯，益徵不足為取。
　　⑷被告於本件所為，非僅單純之併排違規停車，同時亦已進
      一步構成對告訴人之強制犯行，業見前述，因此對被告論
      罪科刑，自無違反刑法最後手段性之問題。而被告以一行
      為同時觸犯刑事法律及違反行政法上義務規定，依行政罰
      第26條第1項前段規定，即應依刑事法律處罰，自無所謂
      應回歸行政罰之餘地。是以，被告徒執上揭⒈⑷所示情詞，
      辯稱本件應回歸行政罰，否則有違刑法最後手段性云云，
      自對法律規定有所誤會，同無足取。
  ㈤調查證據與否之說明：　
　　按刑事訴訟法所稱依法應於審判期日調查之證據，係指與待
    證事實有重要關係，在客觀上顯有調查必要性之證據而言，
    其範圍並非漫無限制，必其證據與判斷待證事實之有無，有
    具關聯性，得據以推翻原判決所確認之事實，而為不同之認
    定，若僅枝節性問題，或所證明之事項已臻明確，或就同一
    證據再度聲請調查，自均欠缺其調查之必要性，未為無益之
    調查，無違法可言（最高法院108年度台上字第3903號判決
    意旨參照）。本件被告及其辯護人聲請調查以下證據（本院
    卷第85至87、97、115、137頁），惟本院均認無調查之必要
    ，爰即未予調查。茲分別說明如下：
　⒈聲請傳喚證人即被告配偶盧舒盈，且調閱行動電話門號00000
    00000號於案發當日17時至17時15分之通聯紀錄，欲以證明
    被告於案發當日17時許，確有以上開門號撥打電話給證人盧
    舒盈，且於電話中被告確有向證人盧舒盈提及告訴人危險超
    車之行為，並向該證人詢問是否可以報警之事實云云。惟查
    ，即便被告確有上揭撥打電話給證人盧舒盈，且提及上揭可
    否報警一情，但即如本院前述，被告既已對告訴人為強制犯
    行，縱認被告有報警處理之想法，亦不影響其併排停車妨害
    告訴人下車之行為，於法律上顯可非難，已具違法性，而符
    合刑法強制罪之要件，即無足推翻本案犯罪事實之認定，自
    無為此無益調查之必要。　　
　⒉聲請勘驗A車（即車號0000-00自小客車）之行車紀錄器影片
    ，欲以證明告訴人確先有違規超速之行為，且本件案發地點
    之人車川流不息，本案停車格前方亦停滿機車，而被告於倒
    車過程中確曾遭後方駛來之計程車鳴按喇叭之事實云云。惟
    查，被告與告訴人於案發前縱有上揭行車糾紛，並不表示被
    告即可採取違法之強制行為，兩者自不能混為一談；而被告
    當時所駕A車並無必然要停在B車左側之情況，已詳見前述，
    此部分事實已臻明確，況無論如何，縱認當時於B車前後已
    無適當之停車位置，被告亦應先駛離至他處臨停，自非表示
    可因此對告訴人為本案強制犯行。故此節聲請所欲調查之事
    項，亦無足推翻本案所認定之事實，自亦無調查之必要。
  ㈥綜上所述，足徵確有本件強制之事實，被告所辯及辯護人所
    為辯解俱不足採。是以本件事證已臻明確，被告之犯行應堪
    認定。
二、論罪之說明
　㈠新舊法適用之說明：
　  按刑法第2條第1項之規定，乃係規範行為後「法律變更」所
    生新舊法比較適用之準據法，故如新舊法處罰之輕重相同，
    即無比較適用之問題，非此條所指之法律有變更，即無本條
    之適用，應依一般法律適用原則，適用裁判時法，其為純文
    字修正者，更應同此（最高法院95年第21次刑事庭會議決議
    意旨參照）。查被告行為後，刑法第304條第1項強制罪之規
    定業於108年12月25日修正公布，並於同年月27日施行。本
    罪之法定刑原規定為「3年以下有期徒刑、拘役或3百元以下
    罰金」，其罰金刑雖規定為3百元以下，但依刑法施行法第1
    條之1第1項、第2項前段規定，該罰金貨幣單位為新臺幣，
    其罰金數額並應提高為30倍，故其罰金刑實則為新臺幣9千
    元以下。嗣修正後本罪之法定刑規定為「3年以下有期徒刑
    、拘役或9千元以下罰金」，僅將罰金刑之法條文字從「3百
    元以下」，修正為「9千元以下」，此外並無其他修正；而
    因適用刑法施行法第1條之1第1項罰金貨幣單位為新臺幣之
    結果（至該條第2項前段提高罰金數額30倍之規定則不再適
    用），修正後本罪之罰金刑亦同為新臺幣9千元以下，而與
    修正前仍屬一致，並無不同，對被告而言尚無有利或不利之
    情形，揆諸前揭說明，自不生新舊法比較之問題，應依一般
    法律適用原則，適用裁判時法即上揭修正後規定。　
　㈡核被告所為，係犯刑法第304條第1項之強制罪。　
三、上訴駁回之理由
  ㈠原審經詳細調查後，本於相同認定，以被告犯強制罪之事證
    明確，因而適用刑法第304條第1項、第41條第1項前段、刑
    法施行法第1條之1第1項之規定，並審酌被告遇停車糾紛，
    不思以理性處理問題，因告訴人拒絕拉下車窗與其理論，逕
    以將車輛平行緊靠停放之方式，妨害告訴人自由從駕駛座下
    車之權利，所為實無足取，且犯後復飾詞否認犯罪，難認已
    有反省，犯後態度難認良好；惟考量被告並無刑事前案紀錄
    ，有本院被告前案紀錄表在卷可稽，素行尚可，兼衡被告本
    案犯罪之動機、目的、情節，對告訴人造成影響之程度及告
    訴人當庭表示不再追究、願意和解且不對被告做任何請求（
    原審卷第124頁），暨被告陳稱其教育程度為研究所畢業，
    職業為教師，有1名未成年子女須扶養之生活狀況等一切情
    狀，酌情量處被告拘役30日，並諭知如易科罰金之折算標準
    。經核原審認定事實及適用法律均無不合，量刑亦屬妥適。
  ㈡被告上訴意旨另以：被告於原審否認犯行，乃基於被告防禦
    權行使之陳述、辨明，原審以此認定被告犯後態度難認良好
    ，而作為量刑考量之一，實有違誤。況被告早已於偵查中已
    當庭向告訴人道歉，是否全無悔意，不無疑問，然原判決完
    全未將此納入量刑考量，量刑上亦有違誤云云。惟按量刑係
    屬事實審法院得依職權自由裁量之事項。而被告保持沈默、
    拒絕陳述而消極否認犯罪，為緘默權行使之態樣，本屬不自
    證己罪原則之內涵，固不得據為從重量刑之因素；然苟被告
    自願打破沈默而自由地為任意之陳述，已不屬緘默權之範疇
    ，則被告基於訴訟上防禦權而自由陳述或行使辯明、辯解等
    辯護權時，若已有說謊而積極為不實陳述或其他作為之情形
    ，與賦予被告訴訟上防禦權及辯護權之規範目的不合，自難
    解為被告說謊係其本於訴訟上緘默權之行使權利行為，而不
    得於科刑時執以對其為較重非難之評價。且量刑係法院就繫
    屬個案犯罪之整體評價，量刑判斷當否之準據，應就判決之
    整體觀察為綜合考量，不可摭拾其中片斷，遽予評斷。就個
    案量刑審酌之情狀為整體綜合之觀察，苟係以行為人之責任
    為基礎，並已斟酌刑法第57條各款所列情狀，包括刑罰目的
    性之考量、刑事政策之取向，以及行為人刑罰感應力之衡量
    等因素為之觀察，倘其刑之量定並未逾越公平正義之精神，
    客觀上亦不生畸輕畸重之裁量權濫用，即與法無違（最高法
    院106年度台上字第23號判決意旨參照）。原審就被告之量
    刑基礎，已於判決內具體說明，業見前述，顯已斟酌刑法第
    57條各款事由而為刑之量定，係以行為人責任為基礎，兼顧
    對被告有利與不利之科刑資料，既未逾越法定範圍，亦無違
    背公平正義之精神，客觀上不生量刑畸重或有所失入之裁量
    權濫用，核與罪刑相當原則無悖，自不得再任意指摘或摭拾
    其中之片段而指稱原判決量刑有所不當或違法。況原審僅量
    處被告拘役刑，而未量處較重之有期徒刑，對被告已至為寬
    厚，縱與其主觀上之期待仍有所落差，亦難指原審量刑有何
    不當或違法。至本件原審於量刑時，依刑法第57條規定審酌
    被告「犯後復飾詞否認犯罪，難認已有反省，犯後態度難認
    良好」等情節，作為量刑因素之一，依上開說明，難認於法
    有違，更遑論依原判決之量刑理由，亦未因被告犯後否認犯
    行，即對被告從重量刑。是以，被告上訴意旨指摘原審量刑
    有所違誤云云，並無足取。
  ㈢綜上所述，被告上訴雖否認犯行，而以前揭辯解指摘原判決
    不當，惟其否認犯罪均不足採信；且其另上訴指摘原審量刑
    有所違誤云云，亦非可採，俱如前述。是以被告之上訴為無
    理由，應予駁回。
據上論斷，應依刑事訴訟法第368條，判決如主文。
本案經檢察官陳錦宗提起公訴，被告提起上訴後，由檢察官李豫
雙、邱美育到庭執行職務。
中　　華　　民　　國　　109 　年　　9 　　月　　22　　日
　　　　　　　　　刑事第十五庭  審判長法　官  劉興浪
　　　　　　　　　　　　　　　　　    法　官  古瑞君
　　　　　　　　　　　　　　　　　    法　官  陳信旗
以上正本證明與原本無異。
不得上訴。
                                      書記官  董佳貞
中　　華　　民　　國　　109 　年　　9 　　月　　22　　日
附錄本案論罪科刑法條全文：
刑法第304條
    以強暴、脅迫使人行無義務之事或妨害人行使權利者，處三
    年以下有期徒刑、拘役或九千元以下罰金。
　　前項之未遂犯罰之